【裁判字號】    91,訴,800
【裁判日期】    920722
【裁判案由】    違反毒品危害防制條例
【裁判全文】
臺灣新竹地方法院刑事判決                          九十一年度訴字第八號
    公  訴  人  臺灣新竹地方法院檢察署檢察官
    被      告  乙○○
    公設辯護人  本院公設辯護人林銘宏
右列被告因違反毒品危害防制條例案件，經檢察官提起公訴（九十一年度偵字第九一
二號），本院判決如左：
    主  文
乙○○連續轉讓第一級毒品，處有期徒刑年陸月，扣案之第一級毒品海洛因柒小包
（毛重拾伍點伍公克，淨重拾壹點零公克，包裝重壹點捌捌公克），沒收銷燬，夾
鏈袋拾只、帳冊貳本、行動電話支，均沒收；又連續轉讓第二級毒品，處有期
徒刑貳年貳月，扣案之第二級毒品安非他命伍小包（毛重捌點柒公克），沒收銷燬，
夾鏈袋拾只、帳冊貳本、行動電話支，均沒收。應執行有期徒刑伍年陸月，扣
案之第一級毒品海洛因柒小包（毛重拾伍點伍公克，淨重拾壹點零公克，包裝重壹
點捌捌公克）、第二級毒品安非他命伍小包（毛重捌點柒公克），均沒收銷燬，夾鏈
袋拾只、帳冊貳本、行動電話支，均沒收。
    事  實
一、乙○○自民國八十六年間起即有施用毒品之行為，嗣經觀察勒戒及強制戒治猶未
    能戒斷，仍繼續吸用（乙○○施用第一、二級毒品犯行，業經本院分別判處有期
    徒刑八月、五月，定應執行為有期徒刑一年）。其另基於連續轉讓第一級毒品海
    洛因及第二級毒品安非他命之概括犯意，自九十年十一月間某日起至九十一年二
    月十一日止，連續在其位苗栗縣竹南鎮竹南工業區附近某處之租屋處或其他不詳
    地點，以與販入毒品價格相同之價格，多次分別轉讓數量不詳之第一級毒品海洛
    因或第二級毒品安非他命予年籍姓名不詳之綽號「智勇」、「阿華」、「隆勝」
    、「阿弘」、「阿信」、「小惠」、「宜  福」、「竹  福」、「阿彬．妹」、
    「志賢」、「祥忠」、「阿能」夫婦、「黑兄」、「志強」、「小浪」、「家慶
    」、「阿凱」、「（北）祥」、「（北）彬」、「跛杏」、「阿炳」、「迴」、
    「小蟲」、「田統」、「小林」朋友等成年人，嗣於九十一年二月十二日下午五
    時許，在國道三號公路竹林交流道旁（新竹縣芎林鄉境），向一年籍姓名不詳綽
    號「阿坤」之成年男子以新臺幣（下同）四萬二千元之代價購得第一級毒品海洛
    因七小包（毛重十五．五公克，淨重十一．０三公克，包裝重一．八八公克）、
    一萬三千元之代價購得第二級毒品安非他命五小包（毛重八．七公克）後，於同
    日下午六時許，因無照駕車，為警於國道三號南向九十公里處查獲，並扣得上開
    購得之海洛因七小包、安非他命五小包、夾鏈袋三十三只及記載買進賣出毒品、
    轉讓毒品名單之帳冊二本、行動電話三支（摩托羅拉廠牌一支、未附ＳＩＭ卡，
    諾基亞廠牌一支、附和信電訊公司ＳＩＭ卡，易利信廠牌一支、附泛亞電信公司
    ＳＩＭ卡）。
二、案經內政部警政署國道公路警察局第六警察隊報請臺灣新竹地方法院檢察署檢察
    官偵查起訴。
    理  由
一、訊據被告乙○○對於右揭連續轉讓第一、二級毒品之事實於本院審理時否認，辯
    稱：我沒有轉讓毒品給他們，我們是一起拿的，有跟他們一起施用，有借錢給他
    們買云云，經查：
（一）右揭事實，業據被告乙○○於警訊及偵查時坦白承認：「我先取得一些貨源（
      毒品），然後朋友來我家，我再用紙張或分裝袋帶出去給朋友，事後有一些朋
      友會給我錢，有些朋友因手頭緊未給我錢，我就記在帳本中。」、「（警方在
      妳身上查獲分裝袋三十三個帳本內容、用途為何？）我是以便朋友來家跟我要
      毒品方便分裝給朋友。帳本之內容是記錄取貨（毒品）之金額和朋友已經拿走
      之毒品未付錢，事後計帳之用。」（參偵查卷第七、八頁），「（筆記本記載
      之人名電話金錢是你連絡這些人之方式及價金？）有一些是我們湊好錢去買，
      一些是講好我去買後他們再拿錢給我，但他們都還沒有給我錢，這部分錢就記
      在筆記本上。」（參偵查卷第二九頁）等語，其於本院訊問時亦坦承：「我是
      有點意圖想得到一點利益，是他們拿回毒品時會給我一些毒品，但那些錢我都
      沒有收回來，帳冊只是記載他們向我借多少錢去買毒品，例如我今天給他三千
      六百元安非他命及海洛因，我就會在帳冊記載他欠我三千六百元，有的是因為
      他們沒有錢，所以我會先給他們安非他命及海洛因，再將他們欠我的錢記載在
      帳冊上，毒品買進多少，我就多少賣出一手交錢一手交貨時我就記載在另外一
      頁上，我沒有賺取多少錢，他們會給我抽壹支或二支當作代價。」、「他（指
      智勇）欠我的錢，他叫我幫忙拿嗎啡，欠我四萬零一百元，後來還我二萬元，
      尚欠我二萬零一百元，後來我又轉給他二包海洛因一萬二千元，尚欠我三萬二
      千壹佰元，之後他又付了一萬四千元，所以尚欠我一萬八千一百元，後來我又
      轉給他三包海洛因一萬八千元，他又付我一萬二千元，總共欠我二萬四千一百
      元，我又轉給他三包海洛因一萬八千元，他又付了一萬二千元，後來他又付給
      我六百元，目前尚欠我二萬九千五百元。」、「（偵查卷第十四頁記載何事？
      ）這些都是我轉給他們，有海洛因及安非他命，他們欠我的錢，：：」」、「
      （偵查卷第十五頁記載何事？）阿能夫婦向我買毒品但沒有錢，：：所以他將
      車子押在我這裏，他們安非他命及海洛因都有用，：：，帳冊左邊這些人也是
      欠我毒品錢：：」、「（轉讓毒品給帳本上之人都在何處轉讓？）他們都是頭
      份、新竹、竹南人，他們會帶人到我家，我家在竹南工業區附近住址忘記了，
      我在我家交毒品給他們，或者有時候我會到他們家去交毒品給他們，有時候他
      們找好藥頭，我當中間人。」、「（轉讓毒品代價？）我記憶不好，不記得買
      進多少賣出多少，但我沒有賺，直接原價賣出。」等語（參本院九十二年二月
      十三訊問筆錄），核與自被告身上起出之帳冊所載之內容相符，復有第一級毒
      品海洛因七小包（淨重十一．０三公克，包裝重一、八八公克）、第二級毒品
      安非他命五小包（毛重八．七公克）、夾鏈袋三十三只、行動電話三支等物扣
      案可稽，而上開海洛因粉末七小包經送驗後，確均含第一級毒品海洛因成分一
      情，亦有法務部調查局九十一年三月十二日調科壹字第一００００一二一七號
      鑑定通知書一紙附卷可查。
（二）查被告帳冊中所記載之人名、錢數、電話號碼極多，觀之偵查卷第十三頁，在
      「智勇」項下，記載多次轉讓毒品後交付金錢之記錄，其中「一萬二千元」上
      方，記載「二包」字樣，其中二次「一萬八千元」上方，各記載「三包」字樣
      ，被告亦自承係分別轉讓二包及三包之第一級毒品海洛因予「智勇」；再觀偵
      查卷第十四頁左側之「阿弘」項下，記載「半個糖  一萬五千元  尚欠八克」
      等字樣，再佐以被告自承「我們稱安非他命為糖果，一個糖果不含袋應有十七
      克，現在賣的人都有含袋才十七克」等語（參本院九十二年一月六日訊問筆錄
      ），與其帳冊上「半個糖、欠八克」之記載相符；另觀偵查卷第十五頁右側「
      阿能」項下，記載「十萬（驕車一台  壓）」等字樣，與被告供陳「阿能夫婦
      向我買毒品但沒錢，總共欠我十萬云，所以將車子押在我這裡」等語（參本院
      九十二年二月十三日訊問筆錄）之內容相符，再佐以被告自承係偵查卷第十六
      頁之「頭頭」，且該「頭頭」項下，記載大筆金額及「二萬  智勇」、「一萬
      五千  春祥」之字樣，被告復供陳該金額係買安非他命及海洛因的錢，智勇及
      春祥係欠被告錢等語（參同上筆錄），衡情被告若非大量買進、賣出毒品，實
      無須製作如此詳細之記錄，被告辯稱「我們一起拿毒品」云云，不足採信。
（三）本院傳訊證人即帳冊中記載「田統」之甲○○證稱：我與被告是乾姊弟，我的
      毒品是向朋友拿，不是向被告拿的，帳冊上記載的八千元是我向她借的錢」云
      云（參本院九十二年五月二十六日訊問筆錄），不僅與被告先前自承之「帳冊
      左邊（『田統』之記載係在偵查卷第十五頁左方）這些人也是欠我毒品錢：：
      」等語不符，且觀被告帳冊上記錄多人、多次之「八千」，應認係轉讓毒品之
      代價，是證人甲○○所為之證述無法為被告有利之認定；又，本院傳訊證人即
      被告同居人丙○○證稱：我吸用之毒品是向阿賢買來的，與被告同居時她都在
      家裏，沒有工作，她與我一起級用毒品，我們毒品都向阿賢買的，毒品錢有時
      我出，有時她出云云（參本院九十二年五月二十六日訊問筆錄），惟被告在本
      院隔離訊問下卻稱：丙○○毒品從何處來我不知道，他毒品不是從我這裏來，
      他有時候會勸我不要用，他不知道我毒品從何處理，我也不知道他毒品從何處
      來云云（參同上筆錄）不符，且衡情證人丙○○既為被告同居人，則同居女友
      大量轉讓毒品予他人卻不知情，自己卻仍得向外人購買實難想像，又被告既在
      同居處所轉讓毒品予他人，且知同居男友有施用毒品行為，自己亦有施用毒品
      ，實無法理解卻讓男友向他人購入毒品，證人丙○○之證述與常情不符，不足
      採信，無法為有利於被告之認定。綜上，被告於審判中翻異其詞，應認係卸責
      之詞，殊無可採，事證明確，犯行堪以認定。
二、核被告所為，係違反毒品危害防制條例第八條第一、二項之轉讓第一、二級毒品
    罪。被告非法持有第一、二級毒品之低度行為應為非法轉讓第一、二級毒品之高
    度行為所吸收，不另論罪。被告先後多次分別轉讓第一、二級毒品予犯罪事實欄
    所述之人之犯行，均時間相近，所犯為構成要件相同之罪名，顯均係出於概括之
    犯意為之，均為連續犯，均依刑法第五十六條之規定以一罪論，並均加重其刑。
    又被告所犯連續轉讓第一級毒品罪與連續轉讓第二級毒品罪間，犯意各別，罪名
    不同，應分論併罰之。公訴人僅論及被告轉讓第一、二級毒品予「阿華」、「智
    勇」、「阿弘」、「小林」等人，而未論及被告亦有轉讓毒品予帳冊上其餘如事
    實欄所述之人之犯行，尚有未洽，惟該部分事實與公訴人起訴之犯罪事實既具有
    連續犯裁判上一罪關係，應為起訴效力所及，本院自應予審究。爰審酌海洛因及
    安非他命對社會與國民健康造成之不良影響，復戕害施用者之身心，被告多次且
    大量轉讓毒品犯行，將直接或間接影響施用者之生活及施用者為圖得毒品施用再
    犯他案，危害社會治安，及被告其於本院審理時否認犯行，未見悔改之意，暨其
    犯罪之動機、目的、手段、品性、生活狀況、智識程度等一切情狀，分別量處如
    主文所示之刑，並定其應執行之刑。扣案之第一級毒品海洛因七小包（毛重十五
    ．五公克，淨重十一．０三公克，包裝重一．八八公克）、第二級毒品安非他命
    五小包（毛重八．七公克），依毒品危害防制條例第十八條第一項前段沒收銷燬
    ；另夾鏈袋三十三只及帳冊二本、行動電話三支（摩托羅拉廠牌一支、未附ＳＩ
    Ｍ卡，諾基亞廠牌一支、附和信電訊公司之ＳＩＭ卡因鑑定而銷燬，易利信廠牌
    一支、附泛亞電信公司ＳＩＭ卡），均為被告所有，已據其供陳在卷，且被告自
    承夾鏈袋係供分裝毒品所用，而依帳冊內容所示亦應係供被告記載毒品轉讓之對
    象、數量及價格，乃供犯罪所用之物，另該三支行動電話若非供轉讓毒品所用，
    衡情被告應無須隨身攜帶三支行動電話，故該三支行動電話應係供被告聯絡轉讓
    對象所用，應均依毒品危害防制條例第十九條第一項前段之規定沒收；又扣案之
    吸管一支及皮包一個，雖為被告所有，惟與被告轉讓毒品之犯行無關，又非違禁
    物，爰不另為沒收之諭知，附此敘明。
據上論斷，應依刑事訴訟法第二百九十九條第一項前段，毒品危害防制條例第八條第
一項、第二項、第十八條第一項前段、第十九條第一項前段，刑法第十一條前段、第
五十六條、第五十一條第五款，判決如主文。
本案經檢察官許麗美到庭執行職務
中      華      民      國    九十二    年      七      月    二十二    日
                                臺灣新竹地方法院刑事第一庭
                                    審判長法  官  賴  淑  敏
                                          法  官  汪  銘  欽
                                          法  官  楊  麗  文
右正本證明與原本無異。
如不服本判決，應於判決送達後十日內向本院提出上訴狀( 應附繕本 )，上訴於
臺灣高等法院。
                                          書記官  陳  秀  子
中      華      民      國    九十二    年      七      月    二十二    日
附錄本案論罪科刑之主要法條：
毒品危害防制條例第八條
轉讓第一級毒品者，處一年以上七年以下有期徒刑，得併科新台幣一百萬元以下罰金。


司法院資訊處製作；財團法人民間司法改革基金會備份。
